臺灣板橋地方法院刑事判決　　　　　　　　　　　　九十二年度訴字第二四三五號
　　公　訴　人　臺灣板橋地方法院檢察署檢察官
　　被　　　告　庚○○
　　　　　　　　　　　　（現於臺灣桃園監獄執行中）
　　指定辯護人　本院公設辯護人　己○○
右列被告因妨害國幣懲治條例案件，經檢察官提起公訴（九十二年度偵字第二三三
號），本院判決如左：
    主  文
庚○○無罪。
    理  由
一、公訴意旨略以：被告庚○○基於意圖供行使之用之犯意，先於不詳時地，利用不
    知情之第三人偽刻印章，嗣於民國九十二年一月十日在其位於臺北縣新莊市○○
    路○段十六號十一樓之住處，以其所有之彩色印表機設備，列印面額為新臺幣五
    百元之偽造通用貨幣，共計三百六十七張，嗣庚○○尚未以偽刻之印章佐以防偽
    條、染料、調色粉等修飾前，即於九十二年一月十日（起訴書誤載為十三日）二
    十三時許，經警在前開住處查獲而查知上情。並扣得半成品五百元偽鈔三百六十
    七張、彩色印表機一臺、安全樹脂一瓶、防偽線一盒、金粉小包二包、金粉大瓶
    一瓶、染料小瓶九瓶、染料六瓶、印章十個等物。因認被告庚○○所為，係犯妨
    害國幣懲治條例第三條第一項之偽造國幣罪嫌。
二、按犯罪事實應依證據認定之，無證據不得認定犯罪事實；又不能證明被告犯罪者
    ，應諭知無罪之判決，刑事訴訟法第一百五十四條第二項、第三百零一條第一項
    分別定有明文。而認定不利於被告之事實，須依積極證據，苟積極證據不足為不
    利於被告事實之認定時，即應為有利於被告之認定，更不必有何有利之證據。最
    高法院著有判例可循（最高法院三十年上字第八一六號判例參照）。再按認定犯
    罪事實所憑證據，雖不以直接證據為限，間接證據亦包括在內；然無論直接或間
    接證據，其為訴訟上之證明，須於通常一般之人均不致有所懷疑，而得確信其為
    真實之程度者，始得據為有罪之認定。如未能發現相當證據，或證據不足以證明
    ，自不能以推測或擬制之方法，以為裁判基礎，最高法院亦著有七十六年臺上字
    第四九八六號判例、四十年臺上字第八六號判例足參。末按被告之自白，非出於
    強暴、脅迫、利誘、詐欺、疲勞訊問、違法羈押或其他不正之方法，且與事實相
    符者，得為證據，刑事訴訟法第一百五十六條第一項亦有明文可參。換言之，被
    告之自白除必須出於任意性外，仍應與事實相符，始得作為認定犯罪事實之證據
    ，縱使被告之自白出於任意性，惟經調查結果，如該項自白與事實不符，自不得
    採為不利於被告之認定。經核公訴意旨認為被告涉有右揭犯行，係以被告於警詢
    及第一次偵查中業已自白不諱；同時地經查獲之丙○○、乙○○之證詞；查獲員
    警丁○○、戊○○之證述；扣案之五百元偽鈔、彩色印表機、安全樹脂、防偽線
    、金粉、染料、印章等物及現場照片四幀，為其主要論據。
三、訊據被告堅決否認有何右揭公訴意旨所訴犯行，辯稱：扣案的東西不是伊的，是
    一個叫「紹志」的，就是藥頭，把東西寄放在伊這裡的，放在伊這邊大概有半個
    月左右，紙鈔及顏料放在一個箱子裡面，機器放在另外一個箱子，都是封好的，
    伊將紙鈔拿出來看過，當天同案的乙○○及丙○○來找伊，三個人就將紙鈔拿出
    來看，在那邊施用毒品，警察就來了。警察說要有一個人擔，伊當時毒癮發作、
    神智不清，才自承印製偽鈔，伊並無印製偽鈔之行為等語。
四、經查：
（一）扣案之新臺幣五百元券三百六十七張（號碼：ＥＬ四二四一八三ＷＧ一百二十
      三張、ＤＲ九三三二八ＹＡ一百二十一張、ＪＱ九七四三二ＷＡ一百二十
      二張、ＪＰ五二四五ＸＧ一張），經送鑑定認為，ＪＰ五二四五ＸＧ
      該張偽鈔係以彩色噴墨方式仿印，無凹版印紋凸起效果，紙質與真鈔不同，水
      印及安全線以灰色墨在紙張背面仿製，安全線另以塗填亮光物質仿鈔券正面五
      段裸露部分，左下角面額數字以亮光物質仿折色變色油墨。其餘偽鈔均以彩色
      噴墨方式仿印，無凹版印紋凸起效果，紙質與真鈔不同，無水印，部分偽鈔安
      全線以抽離自真鈔一百元之折光變色安全線將其切割後再黏貼仿鈔券正面五段
      裸露部分，左下角面額數字以噴墨方式仿折光變色油墨。鑑定結果均屬偽造之
      情，有中央印製廠九十三年四月十二日中印發字第九三一八八二號函
      在卷可稽，此合先敘明。
（二）證人丙○○於警詢時並未證述關於扣案偽鈔等物之來源。其於九十二年一月十
      一日移送內勤檢察官偵訊時則表示偽幣的東西是租房子的人的，不知道是誰的
      ，伊過去不到十分鐘就被警查獲（見偵查卷第五七頁背面）。嗣於本院審理時
      則證稱：伊住在附近，去找被告，被告另一個朋友（即乙○○）就來，然後他
      們就拿出毒品一起施打，過了三、四分鐘警察就來了，被告有拿偽鈔給伊看，
      因為伊去過兩次，第一次是查獲前十天左右，擺設跟當天抓到大致一樣，被告
      有一台事務機原封不動用箱子封起來，擺在冰箱上面，伊當時還記得警察先帶
      被告及另一人去派出所，當時印章是擺在電視機下面一個盒子裡面封起來，還
      有一些雜物放在木箱裡面，警察搜索時，才把木箱拆開，裡面有印章等物，被
      告並未告訴伊偽鈔的來源，伊看了兩、三分鐘，還沒有問警察就來了，當時被
      告是去門口外面拿一盒東西進來，裡面就是偽鈔，是拿給另一個朋友看，伊好
      奇跟著看等語（見本院九十三年四月一日審判筆錄）。至證人乙○○於警詢及
      九十二年一月十一日內勤檢察官偵訊時固供稱扣案偽鈔等物品為被告庚○○所
      有，然嗣於其後第二次偵訊時則明白證稱當天伊先打電話給被告，被告於電話
      中有提到「紹志」將一批偽鈔放在他那裡，現在聯絡不上「紹志」，不知該如
      何處理等語，並稱被告於警詢一開始亦有說是「紹志」寄放的，但無法聯絡上
      「紹志」，警察說在被告的住處被查獲，一定是被告的，三個人一定要有人承
      擔（見偵查卷第一二二頁）。乙○○於本院審理中亦證稱被告說一個朋友叫紹
      志，有留一批假鈔在他那裡，問我如何處理，他說他朋友留下，都沒有來拿，
      他問說要把它銷燬還是如何處理，我剛到沒多久，警察就來了等語（本院九十
      三年五月二十一日審判筆錄）。由上開證人丙○○、乙○○之證述觀之，渠二
      人於警詢及第一次偵訊時之內容，尚不能明確無訛地證實扣案偽鈔等物品係被
      告所有以及被告於當日確有印製扣案五百元偽鈔之事實。更何況渠於嗣後偵訊
      及本院審理中具結後之證述，復與先前供述不符，能否遽採信渠於警詢及第一
      次偵訊時之供述而為不利被告之認定，已值斟酌。
（三）證人即查獲員警丁○○及戊○○二人於偵訊時證稱：扣案的工具並非是收放在
      紙箱裡，而係零散置放於電視旁木櫃裡面及木櫃上頭，但現在也無法明確指認
      各項工具確切擺放地點，但偽鈔均是在床上查獲，就如卷內照片，該偽鈔被告
      自陳是剛用影印機印出來，至於如何製作，我們不清楚（見偵查卷第一二九頁
      背面）。丁○○並於本院審理時證稱：我當天在中港派出所值班，接獲有屋主
      打電話報案說有房客在吸毒，當時我們身穿便衣，所以請線上巡邏警網兩位制
      服警察，一共四個人一起過去，到達現場以後，我們就直接敲門，就由庚○○
      直接開門‧‧‧當時偽鈔是捆好放在床上，影印機、防偽金粉、樹脂、印章、
      染料等物品散置在電視機旁邊的櫃子上及櫃子內。印表機放置情形、有無包裝
      已經沒有印象。當時沒有扣到裁剪紙張的器具、沒有無查到影印紙張、垃圾筒
      內沒有翻到裁剪後的碎屑或影印的紙張。影印機是否放在紙箱內已沒有印象，
      但是沒有插插頭。防偽線、印章、金粉等物位置有在床上、有在櫃子上，詳細
      情形沒有印象，但是只知道電視機旁邊的櫃子有搜到這些東西。戊○○則證稱
      ：沒有注意是否查到影印紙張、裁剪紙張工具、或是垃圾筒內裁剪的紙屑。影
      印機沒有插電，有無包裝我已經忘記了。我們先查到偽鈔，認為這些東西跟偽
      鈔製造有關。有找到顏料等物品，沒有特別注意有無紙張（均見本院九十三年
      四月一日審判筆錄）。證人丁○○、戊○○既然均記得扣案影印機並未插電，
      何以對於影印機是否包裝卻不復記憶？且渠對於相關物品放置情形，在事隔一
      年多之情況下，是否能正確無誤的記憶，亦有斟酌餘地。再者，以影印之方式
      製造偽鈔，顯然需要供影印之紙張，影印後，偽鈔更需要經過裁剪，但警方在
      搜索現場時，卻未發現現場有影印紙、裁剪工具及裁剪紙張後所留下之紙屑，
      顯然與常情不合。又或以被告已將裁剪工具、紙張等物收拾妥當，只是若經收
      拾，何以漏掉金粉、染料、樹脂等物，此亦有違一般經驗法則。是公訴人所舉
      證人丁○○、戊○○之證述內容，亦仍有進一步調查審認之餘地。
（四）被告於警詢時供承：我才剛做好該偽鈔還來不及花用就被警方查獲了（見偵查
      卷第八頁背面）。又觀諸卷附本院之九十二年一月十一日偵訊錄音帶勘驗筆錄
      ，被告第一次接受偵訊時之自白內容為：「（問：什麼時間、什麼地點開始印
      製偽鈔？）就昨天剛印出來而已啊。（問：九十二年一月十號，你一天你就印
      了三百多張？）對，我就，因為他那個是影印機嘛，他那個不是說什麼用電腦
      ，他那個很簡單。（問：一天就印了三百多張？）對對對」。由被告於警詢及
      第一次偵訊時之自白內容觀之，本件扣案之五百元偽鈔三百六十七張，係於九
      十二年一月十日所印製偽造，此亦為起訴書所認定。然經本院於九十三年四月
      一日當庭勘驗前開五百元偽鈔三百六十七張，均係五百元偽鈔，正反面均已印
      製完成，且經加工製造成舊鈔、表面均有摺痕，且有防偽線（見當日審判筆錄
      第十八頁）。上開偽造之五百元鈔票，均已屬有摺痕之舊鈔，而摺痕之痕跡縱
      然可以透過人為加工方式自行壓製、搓揉，但紙張之新舊程度，依通常一般經
      驗則難以立即透過人為加工之方式達到目的。而本件係於九十二年一月十日二
      十三時許即為警查獲，短短不到一天的時間內，依吾人之一般經驗，實難以將
      新印製之偽鈔加工變成舊鈔。是本件扣案之五百元偽鈔經勘驗結果，自難認為
      係於查獲當天所印製偽造之鈔票。再者，若如公訴意旨所認定是在查獲當天所
      印製之偽鈔，惟如前述，何以現場竟未發現尚未印製之空白紙張？甚且更無殘
      留任何裁剪過後之紙張碎片、裁剪工具？亦啟人疑竇。由上所述，足可認定被
      告於警詢及第一次偵訊時自白之內容，顯然與事實不符，揆諸首揭說明，被告
      上開自白不得作為認定犯罪事實之依據。
（五）綜上所述，本件公訴人所舉事證，未達於通常一般人均不至於有所懷疑，堪予
      確信其已臻真實之程度，尚有合理性之懷疑存在，被告所辯堪予採信，此外，
      復查無其他積極證據足資證明被告有何公訴人所指偽造國幣之行為，揆諸首開
      法條規定及裁判先例意旨，本件核屬不能證明被告犯罪，即應為無罪之諭知，
      以昭審慎。至現場查扣偽鈔等物品，被告既稱係「紹志」之人所交付，則被告
      之行為是否符合刑法第一百九十六條前段意圖供行使之用而收集通用紙幣罪之
      構成要件，非無研求餘地，惟此部分之事實與起訴之基本社會事實並不相同，
      不在起訴範圍之內，應由檢察官另為偵查處理。又被告雖自承本院九十二年度
      訴字第二五七四號被告陳泰銓、張倩瀕偽造貨幣等案件，所查扣之千元偽鈔一
      百四十四張、五百元偽鈔九十三張亦是朋友「紹志」所寄放在伊處所，伊在本
      件被查獲後請女友張倩瀕去處理一節，因本件應諭知無罪判決已如前述，該案
      所查扣之偽鈔是否亦是「紹志」之人所交付，抑或為被告所印製偽造，容有調
      查必要，惟均非本件起訴範圍，本院無從另予審究，均附此敘明。
據上論斷，應依刑事訴訟法第三百零一條第一項，判決如主文。
本案經檢察官甲○○到庭執行職務。
中　　　華　　　民　　　國　　九十三　　年　　　九　　　月　　  三　　  日
                                  　臺灣板橋地方法院刑事第三庭
      　　　　　　                      審判長法  官  胡堅勤
                                              法　官  王瑜玲
　　　　　　　　　　　　　　　　　　　　　　　法　官　李君豪
右正本證明與原本無異。
如不服本判決，應於送達後十日內向本院提出上訴狀。
                                              書記官  蕭汝芳
中　　　華　　　民　　　國　　九十三　　年　　　九　　　月　　  三　　  日
